臺灣高等法院民事裁定
110年度抗字第900號
抗  告  人  台境企業股份有限公司

法定代理人  郭人豪  

上列抗告人因與相對人中華全球石油股份有限公司間停止執行事
件，對於中華民國110年6月22日臺灣臺北地方法院110年度聲字
第296號所為裁定提起抗告，本院裁定如下： 
    主  文
抗告駁回。
抗告費用由抗告人負擔。
    理  由
一、本件相對人中華全球石油股份有限公司以抗告人台境企業股
    份有限公司為被告，向臺灣臺北地方法院（下稱原法院）提
    起訴訟，請求撤銷中華民國仲裁協會（下稱仲裁協會）109
    年度仲聲平字第2號仲裁判斷（下稱系爭仲裁判斷），經原
    法院以110年度仲訴字第3號受理（下稱本案訴訟），並依相
    對人之聲請，准其供擔保新臺幣（下同）3415萬元後，在本
    案訴訟判裁判確定前，停止以系爭仲裁判斷為執行名義對相
    對人為強制執行（下稱系爭停止執行）。抗告人不服，提起
    抗告，先予敘明。
二、抗告意旨略以：原法院未給予伊表示意見機會，且未詳細斟
    酌有無停止必要，即依相對人之聲請，為系爭停止執行之裁
    定，有害伊之聽審請求權，且與仲裁法第42條之規定不合。
    又相對人現有資金清償系爭仲裁判斷債務，卻在年報隱匿伊
    就系爭仲裁判斷所為之請求，顯然無意清償債務。且相對人
    近年均有高額虧損，伊依系爭仲裁判斷可受償之債權金額合
    計達1億3655萬1068元，可能因系爭停止執行致全額無法受
    償，再加計伊因系爭停止執行延後5年受償按年息5%計算之
    遲延利息損害，原法院為停止執行之裁定，至少應命相對人
    提供1億7070萬1068元之擔保，始為適當。原裁定僅命相對
    人供擔保3415萬元，自有未當等情。爰提起抗告，請求廢棄
    原裁定，並駁回相對人之聲請。
三、本院之判斷：
　㈠按仲裁判斷，除有特別規定外，須聲請法院為執行裁定後，
    方得為強制執行。當事人提起撤銷仲裁判斷之訴者，法院得
    依當事人之聲請，定相當並確實之擔保，裁定停止執行。仲
    裁法第37條第2項、第42條第1項分別有明文。又當事人提起
    撤銷仲裁判斷之訴者，得聲請法院以裁定停止執行，而法院
    所裁定停止者，乃仲裁判斷之執行力，故不須已聲請強制執
    行為必要（最高法院86年度台抗字第152號裁定意旨參照）
    。本件兩造間因請求給付工程款事件，經仲裁協會作成系爭
    仲裁判斷，嗣相對人對抗告人提起本案訴訟，請求撤銷之，
    現由原法院審理中乙節，有電話紀錄表在卷可稽，並經本院
    依職權調取本案訴訟之電子卷證核閱屬實（見本院卷第89至
    91頁）。而審諸本案訴訟尚無不合法、當事人不適格、顯無
    理由之情形，則抗告人如仍據系爭仲裁判斷對相對人為強制
    執行，對於相對人之權利難謂無影響，亦難謂相對人欠缺聲
    請停止系爭仲裁判執行之必要性。是相對人依仲裁法第42條
    第1項規定，聲請原法院裁定停止系爭仲裁判斷之執行，即
    應准許。抗告人辯稱：本件無停止執行之必要性云云，核非
    可採。而相對人聲請停止執行，依法既應准許，抗告人復已
    依抗告程序就停止執行必要性及供擔保金額等項陳述意見，
    其聽審權業受相當程序之保障，尚難因其未及於原法院為系
    爭停止執行裁定前，就該停止執行之必要性表示意見，即廢
    棄原裁定並否准相對人停止執行之聲請。至抗告人是否已持
    系爭仲裁判斷，聲請法院裁定准許強制執行，並持之為執行
    名義對相對人為強制執行，則無礙系爭停止執行必要性之判
    斷。均附此指明。
  ㈡次按法院因必要情形或依聲請定相當並確實之擔保，為停止
    強制執行之裁定者，該擔保金額之多寡應如何認為相當，屬
    法院職權裁量之範圍。此項擔保係備供強制執行債權人因停
    止執行所受損害之賠償，故法院定擔保金額時，應斟酌該債
    權人因停止執行可能遭受之損害，以為衡量之標準。而債權
    人因停止執行可能遭受之損害，在執行名義命為金錢給付之
    情形，係指債權人因停止執行延後受償，未能即時利用該款
    項，所可能遭受之損害而言。準此，所謂「相當並確實之擔
    保」，應以債權人因執行程序之停止，致原預期受償之時間
    延後所生之損害，為定擔保數額之依據。又依通常社會觀念
    ，使用金錢之對價即為利息，執行債權倘為金錢債權，債權
    人因執行程序停止，致受償時間延後，通常應可認係損失停
    止期間利用該債權總額所能取得之利息。再依民法第233條
    第1項前段、第203條規定，遲延之債務，以支付金錢為標的
    者，債權人得請求依法定利率計算之遲延利息；應付利息之
    債務，其利率未經約定，亦無法律可據者，週年利率為5%。
    此項遲延利息之本質屬於法定損害賠償，亦可據為金錢債權
    遲延受償所可能發生之損害之賠償標準。經查：
　　⒈本件相對人聲請停止系爭仲裁判斷之執行，抗告人之執行
      債權受償時間將因此而延宕，則其因停止執行所可能蒙受
      之損害，應為停止執行期間無法及時受償取回金錢予以利
      用之孳息損失。
　　⒉依系爭仲裁判斷主文記載，抗告人之債權本金為1億2780萬
      6987元，及其中1億1443萬904元自109年2月8日起，其中7
      29萬36元自110年2月2日起，其餘608萬6047元自110年2月
      25日起，均至清償日止按年息5%計算之利息。可知相對人
      對系爭仲裁判斷提起本案訴訟，其訴訟標的價額已逾150
      萬元，為得上訴第三審之事件。參考各級法院辦案期限實
      施要點規定，第一、二、三審通常程序審判案件之辦案期
      限分別為1年4個月、2年、1年，併考量裁判後送達、上訴
      、分案等期間因素，推估本案訴訟審理期間為5年。
　　⒊茲以抗告人債權本金1億2780萬6987元，及其中1億1443萬9
      04元自109年2月8日起，其中729萬36元自110年2月2日起
      ，其餘608萬6047元自110年2月25日起，均算至相對人為
      本件停止執行聲請之日即110年6月18日止按年息5%計算之
      利息，抗告人至斯時債權金額合計為1億3581萬5501元（1
      27,806,987+114,430,904×5%×〈328÷366+169÷365〉+7,290,
      036×5%×〈137÷365〉+6,086,047×5%×〈114÷365〉=135,815,50
      1，小數點以下四捨五入，下同），加計抗告人未爭執相
      對人應負擔仲裁費用73萬5567元（1,634,594×45%＝735,56
      7），抗告人得受清償之債權金額為1億3655萬1068元（13
      5,815,501+735,567=136,551,068）。準此，計算抗告人
      因系爭停止執行致延後5年受償所生法定遲延利息之損害
      大約為3413萬7767元（136,551,068×5%×5=34,137,767）
      ，再考量強制執行程序發動所須時日等因素，可據此認定
      抗告人因系爭停止執行致未能即時受償之損害額應為3415
      萬元。是原裁定據此酌定相對人之擔保金額，即屬適當。
　　⒋抗告意旨雖以：相對人現擁有資金，可資清償債務，卻無
      意清償，且其近年來高額虧損，伊依系爭仲裁判斷可受償
      之債權可能因系爭停止執行而全額無法受償，故應至少提
      高擔保金額至1億7070萬1068元云云。然依安候建業聯合
      會計師事務所110年7月30日安建(110)審(五)字第01558號
      函旨，可知相對人109年度財務表，針對本案訴訟，已依
      「國際會計準則第37號-負債準備、或有負債及或有資產
      」之規定於該財務報表中完整揭露（見本院卷第83至86頁
      ）。是抗告人以相對人於年報隱匿相關資訊，無意清償系
      爭仲裁判斷所負債務云云，難謂可採。又債權人因停止執
      行可能遭受之損害，在執行名義命為金錢給付之情形，係
      指債權人因停止執行延後受償，未能即時利用該款項，所
      可能遭受之損害而言。此項損害須就不確定之將來為預估
      ，故依通常情形，應認係損失停止期間利用該債權總額所
      能取得之利息，前已述及。而相對人現在之盈虧，難以斷
      論將來通常之變化，此由營利事業常因景氣循環或特殊事
      件發生由虧轉盈，甚至谷底翻升而獲利豐厚即明。是抗告
      人以相對人現在虧損推估自己前揭債權有全額受損之可能
      ，核難謂通常如此，要難依此逕行將債權全額計入相對人
      聲請停止執行應供擔保之金額。且審諸相對人年報記載其
      109年淨值為4億6679萬6000元（見本院卷第58頁），非不
      足以清償系爭仲裁判斷債務。再觀諸安候建業聯合會計師
      事務所前揭函文，亦可知依該事務所會計師110年5月10日
      核閱竣事之相對人110年第1季財務報表顯示之主要財務數
      據，相對人之財務結構及流動性尚屬穩健且未有資產不足
      抵債務之疑慮（見本院卷第85頁），據此，更難將抗告人
      至110年6月18日依系爭仲裁判斷所得受清償之債權全額計
      入相對人聲請停止執行應供擔保之金額。
四、綜上，相對人依仲裁法第42條第1項規定，聲請原法院為系
    爭停止執行，核無不合，應予准許。又原裁定酌定相對人應
    供擔保之金額3415萬元，亦無不當。抗告意旨仍執前詞，指
    摘原裁定不當，求為廢棄，並駁回相對人之聲請，為無理由
    ，應予駁回。
五、爰裁定如主文。　　
中　　華　　民　　國　　110 　年　　8 　　月　　13　　日
                  民事第十五庭  
                        審判長法  官  方彬彬
                              法  官  沈佳宜
                              法  官  周群翔
正本係照原本作成。
本裁定除以適用法規顯有錯誤為理由外，不得再抗告。如提起再
抗告，應於收受送達後10日內委任律師為代理人向本院提出再抗
告狀。並繳納再抗告費新臺幣１千元。
中　　華　　民　　國　　110 　年　　8 　　月　　13　　日
　　
　　　　　　　　　　　　　　  書記官  秦千瑜